臺灣桃園地方法院刑事判決
111年度易字第503號
公  訴  人  臺灣桃園地方檢察署檢察官 
被      告  林渭峰



上列被告因贓物案件，經檢察官提起公訴（110年度偵字第35887
號），本院判決如下：
    主  文
本件管轄錯誤，移送於臺灣新北地方法院。
    理  由
一、公訴意旨略以：被告林渭峰基於收受贓物之犯意，於民國11
    0年6月18日上午10時50分許起至110年6月18日晚間11、12時
    許止間某時，在不詳地點，明知其以不詳方式取得吳俐萱於
    110年6月18日上午10時50分許起至110年6月18日晚間11、12
    時許止間某時，在桃園市○○區○○○街000號14樓居所地下停車
    場失竊之車牌號碼000-0000號車牌1面（下稱本案車牌），
    係屬來路不明之贓物，竟將案車牌懸掛於劉劍涵所有之白色
    、廠牌TOYOYA之自用小客車，再指示其真實姓名、年籍不詳
    之員工「老塞」於110年6月18日晚間11、12時許，在桃園市
    中壢區中壢休息站交付予劉穎生（原名劉劍涵)使用（劉穎
    生涉嫌收受贓物部分，另經檢察官提起公訴）。因認被告涉
    犯刑法第349條第1項之收受贓物罪嫌等語。
二、按案件由犯罪地或被告之住所、居所或所在地之法院管轄；
    無管轄權之案件，法院應諭知管轄錯誤之判決，並同時諭知
    移送於管轄法院，且得不經言詞辯論為之，刑事訴訟法第5
    條第1項、第304條、第307條分別定有明文。又所謂犯罪地
    ，參照刑法第4條之規定，解釋上應包括行為地與結果地。
三、經查：
　㈠本案係於110年11月30日繫屬本院，此有臺灣桃園地方檢察署
    110年11月30日桃檢維河110偵35887字第1109121303號函上
    之本院收文戳章可佐（見本院110年度審易字第1745號卷【
    下稱審易卷】第5頁）；而斯時被告係設籍在「新北市○○區○
    ○街00號3樓」，居住於「居新北市○○區○○街0○0號」等情，
    業經被告於偵查中陳明在卷，並有戶役政連結作業查詢結果
    附卷可證（見審易卷第43頁）。且被告當時並未在本院轄區
    內之監所在監執行或遭羈押乙節，亦有臺灣高等法院在監在
    押全國紀錄表1份附卷可稽（見本院111年度易字第503卷【
    下稱本院卷】第75頁），足徵本案繫屬本院之際，被告之住
    、居所及所在地均不在本院轄區內。
　㈡本案起訴之犯罪事實並未記載被告收受本案車牌之地點，僅
    泛稱被告係於「不詳地點、以不詳方式」取得本案車牌等語
    。而被告於本院準備程序中已否認有何收受或經手本案車牌
    之行為（見本院卷第40至41頁），是卷內並無事證足證被告
    收受本案車牌之地點，係在本院管轄區內。
　㈢公訴意旨雖認本案車牌係於桃園市楊梅區失竊，並於失竊後
    之短時間內即由被告指示員工在桃園市中壢區中壢休息站交
    予劉穎生，可見本案車牌未曾離開過桃園，且被告指示員工
    交付本案車牌予劉穎生時，亦可認其間接占有本案車牌，故
    本院應具管轄權等語。然本案車牌之失竊地及後續劉穎生取
    得本案車牌之處，固均係於桃園市，惟不等同被告必係在桃
    園市收受本案車牌，是犯罪地仍屬不明。又刑法收受贓物罪
    為即成犯，是若被告所為構成該罪，亦於其收受本案車牌時
    即已成罪，縱被告事後曾透過員工於110年6月18日晚間11、
    12時許，在桃園市中壢區中壢休息站將本案車牌交付予劉穎
    生，此僅屬犯罪後處分贓物之行為，而非犯罪之結果地。另
    持有或占有贓物本身並未犯罪，則縱謂被告指示員工交付本
    案車牌予劉穎生時，乃間接占有本案車牌，亦與犯罪行為地
    或結果地之認定無涉。基此，本案仍無從認定本院係被告收
    受本案車牌之犯罪地法院。
　㈣按「數同級法院管轄之案件相牽連者，得合併由其中一法院
    管轄」；「有左列情形之一者，為相牽連案件：四、犯與本
    罪有關係之藏匿人犯、湮滅證據、偽證、贓物各罪者」，刑
    事訴訟法第6條第1項、第7條第4款定有明文。而前揭法條所
    指相牽連案件，其訴訟對象各別，訴訟繫屬亦互異，本得分
    別起訴，分別審判，並基於訴訟經濟之考量，故有同法第6
    條第1項牽連管轄規定得合併審判之設。是以數同級法院相
    牽連之案件，必在各同級法院繫屬中，始有合併審判之餘地
    ，若一案已經判決，其他案件即應由有管轄權之法院另案審
    判（司法院院解字第948號解釋參照）。查，竊取本案車牌
    之行為人不明，復無證據足認係被告所為，則與本案贓物犯
    行有關係之竊盜本罪之犯罪行為人，既尚未經檢察官查明後
    提起公訴並繫屬於本院，依上開說明，本院自無從取得本案
    之牽連管轄權，附此敘明。
四、綜上，本案於檢察官提起公訴而繫屬本院時，被告之住、居
    所地及所在地均非在本院管轄範圍內，復查無本案犯罪地在
    本院轄區之證據，抑或有因相牽連案件而取得管轄權之情形
    。是本院就本案並無管轄權，檢察官誤向無管轄權之本院起
    訴，自有未合。爰依前開規定，並不經言詞辯論程序，逕諭
    知管轄錯誤之判決，並移送至被告住所地法院即臺灣新北地
    方法院。
據上論斷，應依刑事訴訟法第304條、第307條，判決如主文。
本案經檢察官賴穎穎提起公訴，檢察官李孟亭到庭執行職務。
中　　華　　民　　國　　111 　年　　10　　月　　31　　日
                  刑事第四庭  審判長法  官  黃柏嘉
                                    法  官  涂偉俊
                                    法  官  陳韋如 
以上正本證明與原本無異。
如不服本判決應於收受判決後20日內向本院提出上訴書狀，並應
敘述具體理由。其未敘述上訴理由者，應於上訴期間屆滿後20日
內向本院補提理由書(均須按他造當事人之人數附繕本)「切勿逕
送上級法院」。 
                                    書記官　劉貞儀
中　　華　　民　　國　　111 　年　　11　　月　　1 　　日